【裁判字號】    97,交聲,1243
【裁判日期】    980121
【裁判案由】    聲明異議
【裁判全文】
臺灣臺南地方法院交通事件裁定        97年度交聲字第1243號
原處分機關    交通部公路總局嘉義區監理所臺南監理站
受處分人
即異議人      甲○○
上列受處分人因違反道路交通管理處罰條例案件，對於交通部公
路總局嘉義區監理所臺南監理站於97年12月2日所為之裁決處分
（原處分案號：嘉監南字第裁74－S00000000號），聲明異議，
本院裁定如下：
    主  文
原處分撤銷。
甲○○不罰。
    理  由
一、原處分意旨略以：異議人即受處分人甲○○（下稱異議人）
    駕駛其所有之牌照號碼RW-1400號自用一般小客車，於民國
    97年11月22日下午1時許，違規停放在臺南市○○街20號前
    人行道上之機車停車格內，經臺南市警察局交通隊予以拍照
    舉發，嗣原處分機關即交通部公路總局嘉義區監理所臺南監
    理站（下稱原處分機關）以違規事實屬實，依照道路交通管
    理處罰條例第56條第1項第9款之規定，裁處異議人罰鍰新臺
    幣（下同）600元。
二、本件異議意旨略以：本件裁處事實中異議人停放自小客車之
    機車停車格（下稱系爭機車停車格），並未如一般機車停車
    格有標示出約一台機車寬度之機車停車標線，反而是與汽車
    停車格完全相同，且亦無不可停車之標示。當日前往處理之
    警員及公共停車管理處人員，亦認為系爭機車停車格可能對
    民眾產生誤導。既然系爭機車停車格有所爭議，則不應將停
    放於該處之車輛判定為違規。為此聲明異議，請求撤銷原處
    分等語。
三、按車輛停放線，用以指示車輛駕駛人停放車輛之位置與範圍
    。本標線之線型為白實線，線寬10公分。但機器腳踏車停放
    線劃設於非車道上者，得採用線寬5公分。其中小型車及汽
    缸總排氣量550立方公分之以上之大型重型機器腳踏車停放
    線（下稱小型車停車格），其設置圖例共有5種（如卷附影
    本圖一至五）。而汽缸總排氣量未滿550立方公分之機器腳
    踏車停放線（下稱機車停車格）設置圖例可分為二種：一為
    設置於紅磚人行道上「內可停放數輛機器腳踏車之白色長方
    形大方框，且有箭頭指示」（如卷附影本圖六）；一為一般
    道路之「分為數小格，每小格約可停放一輛機器腳踏車之白
    色框線」（如卷附影本圖七）。道路交通標誌標線號誌設置
    規則第190條第1、2、3、4項分別定有明文。
四、經查：
  (一)異議人駕駛其所有之牌照號碼RW-1400號自用一般小客車，
    於前述時間占用系爭機車停車格停車，經臺南市警察局交通
    隊舉發，再由原處分機關裁處罰款600元等情，有臺南市警
    察局舉發違反道路交通管理事件通知單影本1紙及交通部公
    路總局嘉義區監理所臺南監理站嘉監南字第裁74－S0000000
    0號裁決書附卷可佐，且為異議人所不爭，自屬真實。
  (二)本件異議有無理由，乃取決於系爭機車停車格之設置方式是
    否確有導致民眾誤認其為小型車停車格之虞。比對前述機車
    停車格及小型車停車格設置圖例可知，雖圖七所示之「分為
    數小格，每小格約可停放一輛機器腳踏車之白色框線」此類
    機車停車格，與小型車停車格有明顯區別，然圖六所示之「
    內可停放數輛機器腳踏車之白色長方形大方框，且有箭頭指
    示」此種機車停車格設置形式，與圖一、圖二所示之小型車
    停車格設置圖例，均係由白實線繪制、長邊與道路平行之長
    方型大方框，就外觀而言，確有近似之處。二者間較明顯之
    差別則在於：(1)機車停車格內有一白色箭頭指示標記，而小
    型車停車格則無；(2)機車停車格係設置於人行道上，而小型
    車停車格則是設置於一般道路旁。本件系爭停車格係一於磚
    舖人行道上以白色實線繪制之長方型大方格，應屬前述圖六
    所示之機車停車格設置形式，其外觀與圖一、圖二之小型車
    停車格有相似之處，已如前述。惟系爭機車停車格內並無如
    圖例所示之白色指示箭頭；再者，此類型機車停車格係設置
    於人行道上，小型車停車格則是設置於道路邊緣，而一般人
    行道常高出於路面，且地面舖設亦與道路不同，是機車停車
    格與小型車停車格原應有顯著之差別；然本件特殊之處即在
    於：系爭機車停車格位處之人行道，係與所鄰道路路面完全
    切齊，並無高度差異存在，是行駛於道路上之車輛，均可直
    接駛入該人行道上；又該人行道之寬度亦較一般磚舖人行道
    為寬，在系爭停車格即該人行道之外側停入小型汽車後，仍
    留有相當之空間供行人行走，此均為可能使用路人誤認系爭
    機車停車格為合法設置之小型車停車格之因素。此外，現場
    周遭亦無任何表明該處係供機車停車之用或禁止停放小型車
    之號誌或標語。以上所述關於系爭機車停車格之外觀及現場
    環境狀況，有臺南市警察局交通隊取締違規車輛現場照片2
    張及異議人所提出事後拍攝之現場照片4張在卷可參。
  (三)按交通標誌、標號、號誌之設置目的，在於提供用路人有關
    道路路況之警告、禁制、指示等資訊，以便利行旅及促進交
    通安全，並為交通稽查人員執行違規取締任務之法令依據，
    是標誌、標線、號誌之設置，應力求清晰明確，俾使人民得
    所遵從。而本件系爭停車格之設置外觀，確實處於可能使人
    民有所疑義，而形成不同認知之灰色地帶。某些用路人或會
    基於系爭機車停車格係設置於路旁舖磚地面上之因素，而認
    其係設於人行道上之機車停車格；但亦會有部分用路人基於
    系爭停車格內無箭頭指示標記、外觀與小型車停車格相似、
    人行道與一般路面高度相同等因素，而認其屬合法設置之小
    型車停車格。面對此種可能滋生疑義之設置狀況，行政機關
    即有義務儘可能的降低造成誤會之風險。就本件而言，既然
    系爭機車停車格之外觀存有被誤認為小型車停車格之可能，
    此時行政機關即應有所作為，以使人民得以區辨系爭機車停
    車位之性質。然行政機關除疏未繪製機車停車格內應具之箭
    頭指示標記，復未提供其他可供區別之文字、圖樣以排除疑
    義，是本院在因行政機關未盡其作為義務，致無法排除系爭
    機車停車格外觀有使人民混淆可能之情況下，自難令人民為
    行政機關之疏失負責，而認異議人有何停車位置不依規定之
    故意或過失。
五、綜上所述，原處分機關依道路交通管理處罰條例第56條第1
    項第9款之規定，對異議人裁處罰鍰600元之處分，自有不當
    ，應由本院將原處分撤銷，並諭知異議人不罰，以資適法。
六、據上論斷，應按道路交通管理處罰條例第87條第2項，道路
    交通案件處理辦法第20條前段，裁定如主文。
中    華    民    國    98    年    1     月    21    日
                     交通法庭   法  官  廖建彥
以上正本證明與原本無異。
如不服本裁定應於送達後5日內向本院提出抗告狀（應附繕本）
。
                                書記官  吳揆滿
中    華    民    國    98    年    1     月    21    日


司法院資訊處製作；財團法人民間司法改革基金會備份。
